臺灣新北地方法院行政訴訟判決
111年度交字第268號
原      告  張友    
送達代收人  張再居  
被      告  新北市政府交通事件裁決處
                      設新北市○○區○○路○段000號2 樓
代  表  人  李忠台    住同上
訴訟代理人  黃曉妍    律師
                      住台北市○○區○○○路○段0號5樓之
                        1
上列當事人間因交通裁決事件，原告不服被告中華民國111年3月
23日新北裁催字第48-CA0000000號違反道路交通管理事件裁決，
提起行政訴訟，本院判決如下：
    主  文
一、原告之訴駁回。
二、訴訟費用新臺幣參佰元由原告負擔。
    事實及理由
壹、程序方面：
　　本件係因原告不服被告所為道路交通管理處罰條例第 8條的
    裁決而提起撤銷訴訟，依行政訴訟法第237條之1，應適用交
    通裁決事件訴訟程序。而本件因卷證資料已經明確，於是依
    同法第237條之7規定不經言詞辯論，直接裁判。
貳、實體方面：
一、爭訟概要：緣原告駕駛名下車牌號碼000-000號普通重型機
    車（下稱系爭機車），於民國（下同）110年10月15日18時3
    4分，於中和區民德路173號至187號前騎樓，有「駕車行駛
    人行道或騎樓」之違規行為，經民眾檢具違規資料於110年1
    0月21日向新北市政府警察局中和分局（下稱原舉發單位）
    檢舉，經原舉發單位審視後認定違規屬實，爰於110年11月1
    日填製新北市警交大字第CA0000000號舉發違反道路交通管
    理事件通知單予以舉發，記載應到案日期為110年12月16日
    前，案件於同日移送被告，原告於110年11月9日向被告提出
    申訴，案經被告向原舉發單位重新查明違規情節後，仍認「
    行駛人行道」違規事實明確，於111年3月23日依道路交通管
    理處罰條例(處罰條例)第45條第1項第6款、第63條第1項第1
    款及違反道路交通管理事件統一裁罰基準表等規定，製開新
    北裁催字第48-CA0000000號違反道路交通管理事件裁決書，
    裁處「罰鍰新臺幣600元整，並記違規點數1點」，原告不服
    原處分，於是提起本件行政撤銷交通裁決訴訟。
二、原告起訴主張及聲明：
㈠、原告主張要旨：
⑴、在新北警中交字第1104682534號（110/11/22）中和分局函中
    說明二、第四行：指稱張君（原告）陳述「因購買早餐而需
    騎上去」一節（附證一），但查舉發時間係在110年10月15
    日18時34分（附證二），該時段已是夜晚並非早晨？原處分
    機關有張冠李戴之嫌，顯有拿他人的案情，誤引為原告之說
    詞，即與真正事實不符，依法即有不當之處。
⑵、再者檢舉人舉發時間係在110年10月15日18時34分，在此之前
    ，原告之機車就放在全聯實業公司之商店門前，與民眾同在
    該店家之地下一樓採買日常用品後，即把機車牽出在該店家
    門前（即民德路187號），而旁邊即為民德路189巷之巷道（
    附證三），由於適時民德路189巷巷道路口正逢紅燈，所以
    原告就暫時跨在機車坐墊之上等候紅燈，轉綠燈時才騎行，
    此點可由檢舉人所附照片正逢晚上黑夜之時段，原告僅跨在
    機車坐墊上亦即停在全聯實業公司商家商店之門口前面，並
    沒有檢舉人所指稱在人行道騎駛的行為，更沒有要在人行道
    上騎行之故意行為，原處分機關竟罔顧此真正之事實，僅依
    檢舉人濫行檢舉強行裁贓，故為誤判，實難令人心服。　　
    　
⑶、茲再附上家人張再居亦曾在同舉發地點，遭人檢舉之交通事
    件（110年3月25日嘉監雲站字第1100043234號）雲林監理站
    函（已撤銷列管免罰結案）壹件內附違規案件陳述書及舉發
    通知單連同照片一張（附證三、四、五）一併附卷，以便證
    明原告同樣在原被舉發地點，確實仍停在全聯店家門口等候
    綠燈，並未移動過，也沒有在人行道上或騎樓上騎行之舉，
    也沒有影響人行道上行人的安全，也無影響人行道上行人的
    權益，更無故意在人行道上或騎樓上騎行之行為，故原處分
    機關之罰單處分即有不當。
㈡、聲明：⑴原處分撤銷。⑵訴訟費用由被告負擔。
三、被告答辯及聲明：
㈠、答辯要旨：
⑴、經查本件檢舉影像內容(附件一「Z0000000000000000000-00.
    avi」，影片時間:00:0000至00:00:07)，可見原告騎乘車牌
    000-000號之普通重型機車，行駛於中和區明德路173號至18
    7號前之騎樓，參上揭處罰條例第3條第3款規定，該址為為
    專供行人通行之騎樓，屬該條規範之人行道無誤，綜上揭事
    證，原告於該時地確實有「駕車行駛騎樓」之行為，符處罰
    條例第45條第1項第6款違規態樣，被告據此作成處分，洵屬
    合法，處分應予維持。
⑵、原告固於起訴狀稱其僅跨坐在機車坐墊上等候紅燈，並無在
    人行道上騎乘機車，惟參酌前述檢舉影像，確實可見原告騎
    乘系爭機車行駛於騎樓，其陳述顯與事實不符；另關於原告
    所指舉發單位申訴回復函(被證4)中所提「因購買早餐而騎
    上去」等情與實際違規時間不合，經查原舉發單位回復函(
    被證6)，此乃員警一時不慎誤植陳情人之申訴內容，對照原
    申訴回復函(被證4)內容:「檢舉旨揭機車於110年10月15日1
    8時34分，行駛在中和區明德路173至187號前騎樓，經本局
    舉發在案；張君陳述『因購買早餐而需騎上去』一節…」，該
    誤植錯誤並不影響本件原告於該時地確有「駕車行駛人行道
    或騎樓」違規事實之認定，是其主張撤銷均無理由，原處分
    自應予以維持。
⑶、再者，原告既為合法考領機車駕駛執照之人，有機車車籍查
    詢資料及駕駛人基本資料（被證7）為憑，且原告為具有正
    常智識程度之成年人，其對上述規定應知之甚詳，並應確實
    遵守。是原告前揭所述，無非單方所執之詞，委無足取。綜
    上所述，本處依法裁處，應無違誤。
 ㈡、聲明：⑴原告之訴駁回。⑵訴訟費用由原告負擔。
四、爭點事項：
㈠、原告主張中和分局函指稱張君（原告）陳述「因購買早餐而
    需騎上去」，該時段已是夜晚與事實不符，上開誤植錯誤是
    否影響原處分適法性?
㈡、原告主張僅暫時跨在機車坐墊之上等候紅燈，並沒有檢舉人
    所指稱在人行道騎駛的行為，理由是否可採?
五、本院之判斷：
㈠、前提事實：上開爭訟概要事實，除爭執事項外，其餘為兩造
    所不爭執，並有民眾檢舉資料、新北市警交大字第CA000000
    0號舉發違反道路交通管理事件通知單、案件移送記錄及合
    法送達資料、原告110年11月9日申訴書、新北市政府警察局
    中和分局110年11月22日新北警中交字第1104682534號函、 
     新北裁催字第48-CA0000000號違反道路交通管理事件裁決
    書及送達證書、新北市政府警察局中和分局111年5月23日新
    北警中交字第1114663843號函附採證違規照片、駕駛人基本
    資料、機車車籍查詢資料、採證光碟等資料在卷足憑（見本
    院卷第71-97頁），此部分堪認為事實。
㈡、本件應適用之相關法令：
⑴、道路交通安全規則第99條第1項第6款「機車行駛之車道，應
    依標誌或標線之規定行駛；無標誌或標線者，依下列規定行
    駛：…六、不得在人行道行駛。」。
⑵、道路交通管理處罰條例第3條第3款：「本條例用詞，定義如
    下: 三、人行道：指為專供行人通行之騎樓、走廊，及劃設
    供行人行走之地面道路，與人行天橋及人行地下道。」。
⑶、道路交通管理處罰條例第45條第1項第6款：「汽車駕駛人，
    爭道行駛有下列情形之一者，處新臺幣600元以上1,800元以
    下罰鍰：六、駕車行駛人行道。」。
⑷、道路交通管理處罰條例第63條第1項第1款：「汽車駕駛人有
    下列各款所列條款之一者，除依原條款處罰鍰外，並予記點
    ：一、有第三十三條第一項、第二項、第三十八條第一項、
    第四十條、第四十五條、第四十七條第一款至第三款、第四
    十八條、第四十九條或第六十條第二項第一款、第二款情形
    之一者，各記違規點數一點。」。
⑸、按違反道路交通管理事件統一裁罰基準及處理細則第 1條
    規定：「本細則依道路交通管理處罰條例第92條第 4項規定
    訂定之」、第2條第 1項、第2項規定：「處理違反道路交通
    管理事件之程序及統一裁罰基準依本細則之規定辦理。前項
    統一裁罰基準，如附件違反道路交通管理事件統一裁罰基準
    表。」，核上開統一裁罰基準及處理細則之規定，就其立法
    目的及功能，乃為防止處罰機關枉縱或偏頗，依道路交通管
    理處罰條例第92條第 4項所授權交通部會同內政部訂定「違
    反道路交通管理事件統一裁罰基準及處理細則」及其附件「
    違反道路交通管理事件統一裁罰基準表」，用以維持裁罰之
    統一性與全國因違反道路交通管理事件受處罰民眾之公平，
    不因裁決人員不同，而生偏頗，寓有避免各監理機關於相同
    事件恣意為不同裁罰之功能，並非法所不許，於憲法上保障
    人民財產權之意旨並無牴觸（此並有司法院大法官會議釋字
    第 511號解釋意旨理由足資參照），並無違反法律保留原則
    。再依本件違規行為時點之違反道路交通管理事件統一裁罰
    基準表記載，駕車行駛人行道，於期限內繳納或到案聽候裁
    決者，應處罰鍰 600元，並記違規點數1點。核上開規定，
    既係基於母法之授權而為訂定，且就違反道路交通管理事件
    統一裁罰基準及處理細則附件所示統一裁罰基準表中有關道
    路交通管理處罰條例第45條第1項第6款之裁罰基準內容（基
    準表就其是否逾越於期限內繳納或到案聽候裁決之期限不同
    ，分別裁以不同之罰鍰標準，其衍生交通秩序危害，既不相
    同，分別處以不同之罰鍰，符合相同事件相同處理，不同事
    件不同處理之平等原則。），並未牴觸母法，是被告自得依
    此基準而為裁罰。
㈢、原告之行政訴訟意旨略以：「①中和分局函指稱原告所述『因
    購買早餐而需騎上去』，該時段已是夜晚與事實不符，原處
    分不當?②其僅暫時跨在機車坐墊之上等候紅燈，並沒有檢舉
    人所指稱在人行道騎駛的行為。」等語置辯。惟查：
⑴、依採證違規照片所示（見本院卷第91頁）：110年10月15日18
    時34分55秒至56秒，可見原告騎乘車牌000-000號之普通重
    型機車，行駛於中和區明德路173號至187號前之騎樓，參考
    上揭道路交通管理處罰條例第3條第3款規定，該址為為專供
    行人通行之騎樓，屬該條規範之人行道無誤，綜上揭事證，
    原告於該時地確實有「駕車行駛人行道」之違規行為，其陳
    述暫時跨在機車坐墊之上等候紅燈云云顯與事實不符。
⑵、關於原告所指舉發單位申訴回復函中所提「因購買早餐而騎
    上去」等情與實際違規時間不合等語。查依新北市政府警察
    局中和分局111年5月23日新北警中交字第1114663843號函覆
    略以「、、、惟本案於前揭函文中誤植陳情人陳述內容，復
    經檢視佐證影像，違規事實明確，無礙於違規事實認定，本
    案依法舉發應無違誤。」（見本院卷第89頁），此乃員警一
    時不慎誤植陳情人之申訴內容，而依新北市政府警察局中和
    分局110年11月22日新北警中交字第1104682534號函覆內容:
    『檢舉旨揭機車於110年10月15日18時34分，行駛在中和區明
    德路173至187號前騎樓，經本局舉發在案；張君陳述『因購
    買早餐而需騎上去』一節，依新北市政府處理機器腳踏車停
    放及停車位設置要點（略以）：「六、機車進入騎樓或道路
    範圍内人行道後，不得乘騎行駛。」，另依道路交通安全規
    則第99條之規定：機車行駛之車道，應依標誌或標線之規定
    行駛；無標誌或標線者，依下列規定行駛：「六、不得在人
    行道行駛。」復經檢視佐證影像，旨揭機車違規屬實，依法
    舉發應無違誤。』（見本院卷第83頁）。是以該誤植錯誤並
    不影響本件原告於該時地確有「駕車行駛人行道或騎樓」違
    規事實之認定，是其主張撤銷均無理由，原處分自應予以維
    持。
⑶、再者，原告既為合法考領機車駕駛執照之人，有駕駛人基本
    資料及機車車籍查詢資料（見本院卷第93-95頁）為憑，且
    原告為具有正常智識程度之成年人，其對上述規定應知之甚
    詳，並應確實遵守。是原告前揭所述，無非單方所執之詞，
    委無足取。
六、本件判決基礎已經明確，兩造其餘的攻擊防禦方法及訴訟資
    料經本院斟酌後，核與判決結果不生影響，無一一論述及調
    查之必要，一併說明。
七、結論：原處分並無違誤，原告訴請撤銷為無理由，應予駁回
    。本件第一審裁判費為300 元，所以確定第一審訴訟費用額
    為300 元，由原告負擔。
八、依行政訴訟法第195 條第1 項後段、第236 條、第98條第1
    項前段、第237 條之8 第1 項、第237 條之9 第1 項，判決
    如主文。
中    華    民    國   111    年    8    月    24     日
                  行政訴訟庭  法  官  陳伯厚
一、上為正本係照原本作成。
二、如不服本判決，應於判決送達後20日內，向本院提出上訴狀
    並表明上訴理由（原判決所違背之法令及其具體內容或依訴
    訟資料可認為原判決有違背法令的具體事實），其未載明上
    訴理由者，應於提出上訴後 20 日內向本院補提理由書（上
    訴狀及上訴理由書均須按他造人數附繕本，如未按期補提上
    訴理由書，則逕予駁回上訴），並應繳納上訴裁判費新臺幣
    750 元。　　　　　　
                              書記官  陳柔吟　　
中　　華　　民　　國　　111 　年　　8 　　月　　25　　日